臺灣高等法院臺中分院刑事裁定
111年度毒抗字第460號

抗  告  人  
即  被  告  黃達冠





上列抗告人即被告因違反毒品危害防制條例案件，經檢察官聲請
觀察、勒戒（聲請案號：臺灣臺中地方檢察署110年度聲觀字第1
385號、110年度毒偵字第3938號），不服臺灣臺中地方法院中華
民國111年4月8日裁定（111年度毒聲更一字第2號），提起抗告
，本院裁定如下：
    主  文
抗告駁回。
    理  由
一、抗告意旨略以：抗告人即被告黃達冠（下稱被告）於民國（
    下同）106年8月25日1時45分為警採尿時回溯96小時內某時
    ，在不詳處所，以不明方式，施用第二級毒品甲基安非他命
    1次之案件，前由臺灣臺中地方檢察署（下稱臺中地檢署）
    檢察官以106年度毒偵字第4424號案向臺灣臺中地方法院（
    下稱臺中地院）聲請簡易處刑，經臺中地院沙鹿簡易庭以10
    6年度沙簡字第458號簡易判決判處有期徒刑5月，並於107年
    2月21日確定在案。本案檢察官顯然係就原已起訴被告之施
    用毒品案件（106年度毒偵字第4424號）於原審判決（106年
    度沙簡字第458號）確定後，又重複起訴，已有違背法令情
    事。被告於毒品危害防制條例第35條之1增訂後，犯本件施
    用第二級毒品罪案件，依該條第3款規定，就判決確定尚未
    執行或執行中之案件，適用修正前之規定。原裁定誤引第35
    條之1第1項規定，裁定令被告入勒戒處所觀察、勒戒，其調
    查事實與適用法律均顯有錯誤，請求撤銷原裁定等語。
二、按109年1月15日增訂、同年7月15日施行之毒品危害防制條
    例第35條之1規定：「本條例中華民國108年12月17日修正之
    條文施行前犯第10條之罪之案件，於修正施行後，依下列規
    定處理：一、偵查中之案件，由檢察官依修正後規定處理。
    二、審判中之案件，由法院或少年法院（地方法院少年法庭
    ）依修正後規定處理；依修正後規定應為不起訴處分或不付
    審理之裁定者，法院或少年法院（地方法院少年法庭）應為
    免刑之判決或不付審理之裁定。三、判決確定尚未執行或執
    行中之案件，適用修正前之規定」。又按，犯毒品危害防制
    條例第10條之罪者，檢察官應聲請法院裁定，令被告入勒戒
    處所觀察、勒戒，其期間不得逾2月；依前項規定為觀察、
    勒戒或強制戒治執行完畢釋放後，3年後再犯第10條之罪者
    ，適用本條前2項之規定，毒品危害防制條例第20條第1項、
    第3項分別定有明文。而上開所謂「3年後再犯」，只要本次
    再犯（不論修正施行前、後）距最近1次觀察、勒戒或強制
    戒治執行完畢釋放，已逾3年者，即該當之，不因其間有無
    犯第10條之罪經起訴、判刑或執行而受影響（最高法院109
    年度台上字第3826號判決意旨參照）。
三、經查：
㈠、被告前曾於106年5月9日清晨5時30分許為警採尿時起回溯96
    小時內某時，施用第二級毒品安非他命1次，經臺中地檢署
    檢察官以106年度毒偵字第2442號向臺中地院聲請簡易判決
    處刑，經臺中地院沙鹿簡易庭以106年度沙簡字第458號刑事
    簡易判決判處被告有期徒刑5月，並於107年2月21日確定等
    情，有上開聲請簡易判決處刑書、刑事簡易判決書、臺灣高
    等法院被告前案紀錄表等在卷可稽。
㈡、被告復基於施用第二級毒品甲基安非他命之犯意，於106年8
    月25日1時45分為警採尿時回溯96小時內某時，在不詳處所
    ，以不明方式，犯本件施用第二級毒品甲基安非他命犯行，
    臺中地檢署檢察官以106年度毒偵字第4424號案提起公訴後
    ，因被告逃匿而經臺中地院發布通緝，嗣被告經緝獲後，臺
    中地院認檢察官之起訴，因訴訟繫屬後發生法律修正之情事
    變更，致法院不能為實體上之審理及判決，應認起訴程序違
    背規定，以110年度易緝字第150號刑事判決諭知公訴不受理
    等情，此亦有臺中地院通緝刑事被告歸案證明書、前開判決
    書在卷可稽。
㈢、嗣檢察官再就被告本件施用第二級毒品犯行，以110年度聲觀
    字第1385號（110年度毒偵字第3938號）向臺中地院聲請觀
    察、勒戒，經臺中地院以110年度毒聲字第1606號刑事裁定
    ，認檢察官應有再實質調查審核是否對被告施以觀察、勒戒
    保安處分之必要，而駁回檢察官之聲請。檢察官不服向本院
    提起抗告，經本院以111年度毒抗字第125號刑事裁定，撤銷
    上開裁定並發回臺中地院，復由臺中地院以111年度毒聲更
    一字第2號裁定，認被告於臺中地院訊問程序中坦承上開施
    用第二級毒品犯行，並有勘察採證同意書、臺中市政府警察
    局清水分局委託鑑驗尿液代號與真實姓名對照表（代號：I1
    06352）、詮昕科技股份有限公司106年9月8日出具濫用藥物
    尿液檢驗報告(報告編號：00000000)各1份在卷可稽，足認
    被告上開自白與事實相符，被告施用第二級毒品之行為，堪
    以認定。爰裁定令被告入勒戒處所觀察勒戒，其期間不得逾
    2月。
㈣、又被告前因施用毒品案件，經臺灣高雄地方法院以裁定令入
    戒治處所強制戒治，於91年11月22日釋放出所另執行徒刑，
    此後被告雖有多次因施用毒品案件，經法院判處罪刑確定及
    執行完畢之紀錄，惟未再因法院裁定而入勒戒處所受觀察、
    勒戒或強制戒治處分等情，有臺灣高等法院被告前案紀錄表
    可參。臺中地院因認被告本件施用第二級毒品犯行，距其最
    近1次觀察、勒戒執行完畢釋放已逾3年，依前揭說明，縱被
    告其間因犯第10條之罪經起訴、判刑或執行，仍應適用修正
    後毒品條例第20條第3項、第1項之規定，原審因認檢察官之
    聲請為正當，而裁定令被告入勒戒處所觀察、勒戒，經核於
    法並無不合。
四、抗告意旨雖執前詞提起抗告，惟查：
㈠、抗告意旨所指臺中地院沙鹿簡易庭106年度沙簡字第458號刑
    事判決之犯罪事實，係被告於106年5月9日清晨5時30分許為
    警採尿時起回溯96小時內某時，施用第二級毒品安非他命1
    次，與本件106年8月25日1時45分為警採尿時回溯96小時內
    某時，在不詳處所，以不明方式，施用第二級毒品甲基安非
    他命犯行，迥然相異，自非同一案件，本應分論併罰，被告
    主張原裁定有重複起訴之違背法令情事云云，顯屬誤會，洵
    無可採。
㈡、被告係於毒品危害防制條例修正施行前之106年8月25日1時45
    分為警採尿時回溯96小時內某時，為施用第二級毒品之犯行
    ，其行為時間係在前揭毒品危害防制條例修正施行前所為，
    經臺中地檢署檢察官起訴後，因被告傳喚、拘提不到而發佈
    通緝，嗣緝獲後因法律發生變更而為公訴不受理之裁判，已
    如前述。而公訴不受理之裁判，並未就被告犯罪事實作有罪
    或無罪之實質判斷及審查，顯屬程序判決，不具實體確定力
    ，故檢察官自得再為聲請觀察、勒戒之處分。揆諸前揭說明
    ，本件被告施用第二級毒品之犯行，自應適用修正後毒品危
    害防制條例之規定處理。抗告意旨以本件係於毒品危害防制
    條例第35條之1修法前所為，修正施行後，判決確定尚未執
    行或執行中之案件，應適用修正前之規定云云，即屬誤解。
五、綜上所述，原審裁定認被告施用第二級毒品甲基安非他命之
    事證明確，經臺中地檢署檢察官聲請，而依毒品危害防制條
    例第20條第3項、第1項之規定，裁定將被告送勒戒處所觀察
    、勒戒，其期間不得逾2月，核其認事用法，並無違法或不
    當，抗告意旨猶執前詞指摘原裁定不當，為無理由，應予駁
    回。　　
據上論結，應依刑事訴訟法第412條，裁定如主文。
中　　華　　民　　國　　111 　年　　5 　　月　　13　　日
            刑事第十一庭　審判長法　官　張  意  聰
                                法　官　陳  慧  珊
                                法　官　田  德  煙
以上正本證明與原本無異。
不得再抗告。                                                            
                                書記官  陳  志  德
                                 　
中　　華　　民　　國　　111 　年　　5 　　月　　16　　日